【裁判字號】    88,上易,4771
【裁判日期】    890131
【裁判案由】    傷害
【裁判全文】
臺灣高等法院刑事判決                          八十八年度上易字第四七七一號
    上  訴  人  臺灣臺北地方法院檢察署檢察官
    上  訴  人
    即  被  告  甲○○
右上訴人因被告傷害案件，不服臺灣臺北地方法院八十八年度易字第二九三號，中
華民國八十八年九月二十一日第一審判決（起訴案號：臺灣臺北地方法院檢察署八十
八年度偵字第一二三二九號）提起上訴，本院判決如左：
    主  文
上訴駁回。
    事  實
一、甲○○與乙○○為夫妻，平日感情不睦，民國八十七年九月二十四日上午八時許
    ，二人復因甲○○前毆打婆婆丁○○○及小姑戊○○涉訟乙事，在臺北縣新店市
    ○○○街五號住處二樓房間內爭吵，甲○○竟基於傷害之犯意，至一樓院子內拿
    挖土之鐵鏟乙支持往二樓房間，乘乙○○為五歲女兒舖床未加注意之際，以該鐵
    鏟猛擊乙○○左前額，致乙○○受有左前額裂傷０．三乘五公分之傷害；嗣乙○○通知父親丙○○到場處理，甲○○猶在同址一樓執持該鐵鏟作勢欲攻擊丙○○
    ，乙○○見狀上前搶奪鐵鏟時，甲○○以手抓扯乙○○之胸部及頸部，致乙○○
    受有前胸瘀青兩處０．五乘三公分及０．五乘五公分（起訴書誤載為０．五乘三
    公分），左頸（起訴書誤載為左額）瘀青０．三乘五公分等傷害。
二、案經乙○○訴由臺北縣警察局新店分局移送臺灣臺北地方法院檢察署檢察官偵查
    起訴。
    理  由
一、訊據被告甲○○固不否認於右揭時地與告訴人乙○○發生爭執並傷害告訴人之事
    實，惟辯稱：當天與告訴人在住處二樓房間發生爭吵，告訴人以存錢竹筒打伊頭
    部，伊下樓至院子拿鏟子挖土發洩情緒，後來上二樓想與告訴人好好談與婆婆涉
    訟之事，拿鏟子上樓是為了自衛，上樓後告訴人再以錢筒打伊後腦，伊始以鏟子
    敲告訴人頭部，致告訴人流血；該鏟子後來即丟在二樓，並無與告訴人在住處一
    樓因搶奪鏟子抓傷告訴人之情事，告訴人胸部、頸部之傷害可能是當天與伊爭吵
    拉扯所造成云云。惟查：
    （一）、右揭事實，業據告訴人堅指不移；被告與告訴人在住處一樓搶奪鏟子之
    舉，復據被告之公公丙○○於原審法院八十八年度易字第四七五號傷害案件調查
    時證述：甲○○在廚房與洗衣間中間的那一扇門處，拿鏟子作勢要打我，我就把
    鏟子搶下來，她不給，就拉扯，此時乙○○就一手遮受傷的額頭，另一手去搶甲○○手上的鏟子等語綦詳（見原審法院八十八年度易字第四七五號傷害案件八十
    八年三月十二日訊問筆錄）；參以告訴人前胸及左頸所受傷害係多處瘀青，與告
    訴人所指遭被告以手抓傷之傷勢相符，暨被告於原審審理時亦坦認告訴人胸部及
    頸部之傷害可能係當天與伊爭吵拉扯時造成等情，堪認告訴人前胸、左頸之瘀青
    應係告訴人與被告搶奪鐵鏟時，遭被告傷害所致無訛。
    （二）、至關於被告所辯係正當防衛致傷及告訴人乙節，查被告於警訊時原稱：
    當天告訴人叫我上二樓談判，為保護自己，我把鏟子順帶上樓，當時我上二樓，
    他就一拳打過來，就變成互毆等語（見八十七年九月二十四日警訊筆錄），嗣於
    原審八十八年度易字第四七五號傷害案件調查時又改稱：我想自衛，就拿鏟子，
    被告就拿竹筒的錢筒往我身上砸，我就用鏟子往他的頭砍下去等語（見原審法院
    八十八年度易字第四七五號傷害案件八十八年三月一日訊問筆錄），其前後所述
    防衛之情況顯然齟齬；再衡諸告訴人左前額受傷部位係位於眼睛上部，屬人體較
    脆弱之重要部位，且該裂傷長達五公分，而告訴人又屬攻擊防禦力量較強之男性
    ，其左前額之裂傷苟係被告正當防衛所致，傷害當不致位於該處，且裂傷如此嚴
    重，是告訴人所指被告乘其為五歲女兒舖床未加注意之際，以鐵鏟猛擊其頭部，
    致抵擋不及而受有左前額裂傷０．三乘五公分之傷害，應堪信實。此外，復有診
    斷書乙份、照片三幀、原審法院八十八年度易字第四七五號刑事判決附卷可資佐
    證。被告所辯因遭告訴人毆打，為防衛自己故以鐵鏟敲擊被告左前額等語，不足
    採信。事證明確，被告犯行堪以認定。
二、核被告所為，係犯刑法第二百七十七條第一項之傷害罪。其先後在臺北縣新店市
    ○○○街五號住處二樓及一樓傷害告訴人，係基於同一傷害犯意下之接續行為，
    僅侵害一法益，只論以一罪。公訴意旨雖未敘及被告以手抓傷告訴人前胸、左頸
    之犯行，然該部分事實與公訴人起訴之犯罪事實既具有接續犯之裁判上一罪關係
    ，應為起訴效力所及，本院自應加以審究。
三、原審因依刑法第二百七十七條第一項、第四十一條，罰金罰鍰提高標準條例第一
    條前段、第二條規定，並審酌被告與告訴人係夫妻關係，仍持鐵鏟敲擊告訴人額
    頭，對告訴人之身體及精神均造成傷害，犯罪後態度，及已因傷害婆婆及小姑而
    涉訟，暨其生活狀況、品行、智識程度、犯罪之動機、刺激、手段等一切情狀，
    以被告傷害人之身體，量處有期徒刑肆月，並諭知易科罰金之折算標準。被告用
    以傷害告訴人之鐵鏟，非屬必須沒收之違禁物，且未扣案，復不能證明係被告所
    有，爰不為沒收之諭知，併此敘明。
據上論斷，應依刑事訴訟法第三百六十八條，判決如主文。
本案經檢察官蔡茂松到庭執行職務。
中    華    民    國    八十九    年      一        月     三十一       日
                        臺灣高等法院刑事第二十一庭
                            審判長法  官  葉  騰  瑞
                                  法  官  黃  本  仁
                                  法  官  江  國  華
右正本證明與原本無異。
不得上訴。
                                  書記官  吳  碧  玲
中    華    民    國    八十九    年      二        月       二         日
附錄：本案論罪科刑法條全文
刑法第二百七十七條第一項
傷害人之身體或健康者，處三年以下有期徒刑，拘役或一千元以下罰金。


司法院資訊處製作；財團法人民間司法改革基金會備份。
